臺灣臺南地方法院刑事判決　　　
111年度交簡上字第164號
上  訴  人  臺灣臺南地方檢察署檢察官
被      告  柯佩足


上列上訴人因被告公共危險案件，不服本院中華民國111年6月24
日111年度交簡字第2147號第一審簡易判決（聲請簡易判決處刑
案號：111年度營偵字第381號），提起上訴，本院判決如下：
    主  文
原判決撤銷。
柯佩足駕駛動力交通工具而血液中酒精濃度達百分之零點零五以
上，處有期徒刑伍月，如易科罰金以新臺幣壹仟元折算壹日。
    事  實
一、柯佩足明知酒後駕駛動力交通工具，會受酒精影響致其注意
    力及操控能力降低，而具有高度肇事危險性，竟於民國110
    年11月16日13時許起至17時許止，在臺南市柳營區柳營路2
    段211巷附近友人住處飲用酒類，致其血液中酒精濃度達百
    分之0.05以上，已達不能安全駕駛動力交通工具之程度，仍
    不顧大眾行車之公共安全，基於酒後駕車致交通公共危險之
    故意，自該處騎乘車牌號碼000-0000號普通重型機車外出。
    嗣於同日18時許，行經臺南市○○區○○路0段00號欲左轉至對
    向車道，因不勝酒力，不慎與由林鈺翔所騎乘直行之車牌號
    碼000-0000號普通重型機車發生碰撞，柯佩足人、車倒地受
    傷，經送奇美醫療財團法人柳營奇美醫院（下稱柳營奇美醫
    院）救治，於同日19時24分許對柯佩足抽血後送驗，結果測
    得柯佩足血液中之酒精濃度176mg/dl(即百分之0.176)，已
    逾百分之0.05，而查獲上情。
二、案經臺南市政府警察局新營分局報告臺灣臺南地方檢察署檢
    察官偵查後聲請簡易判決處刑。
    理  由
壹、證據能力部分：
    按被告以外之人於審判外之言詞或書面陳述，除法律有規定
    者外，不得作為證據；被告以外之人於審判外之陳述，雖不
    符合刑事訴訟法第159 條之1 至第159 條之4 之規定，但經
    當事人於審判程序同意作為證據，法院審酌該言詞陳述或書
    面陳述作成時之情況，認為適當者，亦得為證據。當事人、
    代理人或辯護人於法院調查證據時，知有第159 條第1 項不
    得為證據之情形，而未於言詞辯論終結前聲明異議者，視為
    有前項之同意，刑事訴訟法第159 條第1 項、第159 條之 5
    定有明文。查本件判決認定犯罪事實所引用之被告以外之人
    於審判外之陳述，檢察官及被告柯佩足迄至言詞辯論終結前
    均未聲明異議，且經本院審酌該等證據資料製作時之情況，
    並無違法不當及證明力明顯過低之瑕疵，堪認作為證據應屬
    適當，依上開規定，均具有證據能力。至於不具供述性之非
    供述證據，並無傳聞法則之適用，該等證據既無證據證明係
    公務員違背法定程序所取得，復經本院踐行調查證據程序，
    且與本案具有關聯性，亦均有證據能力。
貳、認定事實所憑之證據及理由：
    上開事實業據被告坦承不諱，核與證人林鈺翔於警詢中證述
    情節相符（警卷第9-15頁），復有柳營奇美醫院藥毒物檢測
    、車號查詢機車車籍列印頁面、證號查詢機車駕駛人列印頁
    面、道路交通事故現場圖、道路交通事故調查報告表㈠、㈡各
    1份及現場照片在卷可稽（警卷第17-19、25-49、53頁），
    被告上開任意性自白與事實相符，應可採信，本案事證明確
    ，被告犯行已堪認定。
參、按行為後法律有變更者，適用行為時之法律，但行為後之法
    律有利於行為人者，適用最有利於行為人之法律，刑法第2
    條第1項定有明文。查被告行為後，刑法第185條之3第1項業
    經立法院修正通過，並經總統於111年1月28日以華總一義字
    第11100012101號令公布，自111年1月30日起生效施行，修
    正前刑法第185條之3第1項刑度為「2年以下有期徒刑，得併
    科20萬元以下罰金」，修正後則提高為「3年以下有期徒刑
    ，得併科30萬元以下罰金」，經比較新舊法結果，新法並未
    較有利於被告，依刑法第2條第1項前段規定，本案仍應適用
    被告行為時即修正前之刑法第185條之3第1項規定。核被告
    所為，係犯修正前刑法第185條之3第1項第1款之駕駛動力交
    通工具而血液中酒精濃度達百分之零點零五以上罪。
肆、撤銷原判之理由
一、檢察官上訴意旨略以：量刑事由，難謂檢察官未具體指出證
    明方法時，即應為被告有利之認定。況本案檢察官聲請簡易
    判決處刑時，主張被告構成累犯並加重其刑，已具體指出證
    明之方法，有卷附全國刑案資料查註表、完整矯正簡表在卷
    可佐，具備5年內故意再犯本案有期徒刑以上之罪之情形，
    應合於刑法累犯之要件，本件被告應有刑法第47條第1項累
    犯規定之適用。又民事大法庭、刑事大法庭之裁定，對提案
    庭提交之案件有拘束力，法院組織法第51條之10定有明文；
    本法第51條之10所稱「拘束力」，係指提案庭就提交案件，
    應以大法庭裁定所表示之法律見解為基礎，為本案終局裁判
    。但大法庭裁定內之旁論無拘束提案庭之拘束力，最高法院
    辦理大法庭案件應行注意事項第48點亦定有明文，原審判決
    援引上揭刑事大法庭裁定理由之旁論，僅將被告前案紀錄等
    列入刑法第57條第5款「犯罪行為人之品行」之量刑參酌事
    由，容有誤會。爰提起上訴，請撤銷原判決等語。
二、本院查：　　
㈠、法院於審酌被告是否適用累犯規定而加重其刑時，訴訟程序
    上應先由檢察官就前階段被告構成累犯之事實，以及後階段
    應加重其刑之事項，主張並具體指出證明方法後，法院才需
    進行調查與辯論程序，而作為是否加重其刑之裁判基礎。前
    階段構成累犯事實為檢察官之實質舉證責任，後階段加重量
    刑事項為檢察官之說明責任，均應由檢察官分別負主張及具
    體指出證明方法之責。倘檢察官未主張或具體指出證明方法
    時，可認檢察官並不認為被告構成累犯或有加重其刑予以延
    長矯正其惡性此一特別預防之必要，且為貫徹舉證責任之危
    險結果所當然，是法院不予調查，而未論以累犯或依累犯規
    定加重其刑，即難謂有應調查而不予調查之違法。至於檢察
    官所提出之證據資料，經踐行調查程序，法院認仍有不足時
    ，是否立於補充性之地位，曉諭檢察官主張並指出證明方法
    ，自得由事實審法院視個案情節斟酌取捨。又法院依簡易程
    序逕以簡易判決處刑者，因無檢察官參與，倘檢察官就被告
    構成累犯之事實及應加重其刑之事項，未為主張或具體指出
    證明方法，受訴法院自得基於前述說明，視個案情節斟酌取
    捨。檢察官若未主張或具體指出證明方法，法院因而未論以
    累犯或依累犯規定加重其刑，基於累犯資料本來即可以在刑
    法第57條第5款「犯罪行為人之品行」中予以負面評價，自
    仍得就被告可能構成累犯之前科、素行資料，列為刑法第57
    條第5款所定「犯罪行為人之品行」之審酌事項。於此情形
    ，該可能構成累犯之前科、素行資料既已列為量刑審酌事由
    ，對被告所應負擔之罪責予以充分評價，依重複評價禁止之
    精神，自無許檢察官事後循上訴程序，以該業經列為量刑審
    酌之事由應改論以累犯並加重其刑為由，指摘原判決未依累
    犯規定加重其刑違法或不當（最高法院110年度臺上大字第5
    660號裁定意旨參照）。
 ㈡、「大法庭制度」統一法律見解之功能，依法院組織法第51條
    之2第1項之「法定提案義務」，提案庭依據大法庭裁定之法
    律見解作出確定之終局裁判，成為最高法院之「先前裁判」
    ，各審判庭對於受理之案件，除非擬對於採取大法庭裁定見
    解之先前裁判表示不同之法律見解，再次開啟徵詢、向大法
    庭提案等程序，否則應採取與先前裁判相同之見解，此項機
    制確保了最高法院各庭之間（橫向）法律見解之一致性。透
    過審級制度，下級審法院對於該項統一之法律見解，亦應遵
    循，由此達成縱向法律見解之統一。是最高法院提案庭依據
    大法庭110年度臺上大字第5660號裁定之法律見解作出確定
    之終局裁判即110年度臺上大字第5660號判決，成為最高法
    院之「先前裁判」，該110年度臺上大字第5660號判決透過
    審級制度，自為下級審法院所應遵循，則檢察官上訴以大法
    庭裁定拘束力僅針對提案庭提交之案件，不及於其他訴訟案
    件，不具通案效力，容有誤會。　　
㈢、檢察官聲請簡易判決處刑意旨雖記載被告構成累犯之事實，
    惟僅提出被告刑案資料查註紀錄表為據。依最高法院110年
    度臺上大字第5660號裁定意旨，原審判決不依卷附之被告刑
    案資料查註紀錄表認定被告於本案構成累犯，並無違誤。而
    累犯資料本來即可在刑法第57條第5款「犯罪行為人之品行
    」中予以負面評價，自仍得就被告可能構成累犯之前科、素
    行資料，列為刑法第57條第5款所定「犯罪行為人之品行」
    之審酌事項。於此情形，該可能構成累犯之前科、素行資料
    既已列為量刑審酌事由，對被告所應負擔之罪責予以充分評
    價，依重複評價禁止之精神，自無許檢察官事後循上訴程序
    ，以該業經列為量刑審酌之事由應改論以累犯並加重其刑為
    由，指摘原判決未依累犯規定加重其刑違法或不當。原審判
    決就量刑部分，依刑法第57條第5款規定，將被告有不能安
    全駕駛動力交通工具之前案紀錄，依臺灣高等法院被告前案
    紀錄表所載之前科素行資料，列為量刑審酌事項，已就被告
    可能構成累犯之前科資料列為量刑審酌事由，對被告所應負
    擔之罪責予以充分評價，依前開裁定意旨，自無容檢察官事
    後循上訴程序指摘原判決違法或不當。
三、原審就被告酒駕犯行罪證明確，應予論罪科刑，固非無據，
    然本案並未對被告施以吐氣酒測，而係以抽血方式認定被告
    涉犯酒駕，原判決依吐氣所含酒精濃度達每公升零點二五毫
    克以上罪名論罪，顯有未合。檢察官上訴意旨以原判決未認
    定累犯提起上訴，固無理由，惟原判決既有前開可議之處，
    即屬無可維持，應由本院將原判決撤銷改判，以期適法。
四、量刑
　　審酌酒後駕車所生之危害往往甚鉅、代價極高，政府各機關
    業一再透過各類媒體宣導酒後駕車之危害性，被告對於該項
    誡命應得以輕易知悉，且被告前曾犯酒後駕車之公共危險案
    件，其明知酒精成分對人之意識、控制能力具有不良影響，
    酒後駕車在道路上行駛，對往來之公眾及駕駛人自身皆具有
    高度危險性，竟僅為圖己一時之便利，漠視自己及公眾行車
    之安全，仍於酒後騎乘普通重型機車上路，且不慎與他車發
    生擦撞，致己受傷後經救護人員送往醫救治，經測得其血液
    中酒精濃度高達176mg/d（換算為吐氣所含酒精濃度高達每
    公升0.88毫克），所為實不可取，並參酌被告犯後坦承犯行
    之態度，兼衡被告之智識程度、家庭經濟狀況、及被告前曾
    犯酒後駕車之公共危險案件之前科素行等一切情狀，量處如
    主文所示之刑，並諭知易科罰金之折算標準。
據上論斷，應依刑事訴訟法第455條之1第1項、第3項、第369條
第1項前段、第364條、第299條第1項前段，刑法第2條第1項前段
、修正前第185條之3第1項第1款、第41條第1項前段，刑法施行
法第1條之1，判決如主文。
本案經檢察官蔡佳蒨聲請簡易判決處刑暨提起上訴、謝欣如到庭
執行職務。
中　　華　　民　　國　　111 　年　　9 　　月　　13　　日
                  刑事第五庭    審判長法　官  鍾邦久
                                      法　官  林欣玲
                                      法　官  蔡奇秀
以上正本證明與原本無異。
不得上訴。
　　　　　　　　　　　　　　　　　　　書記官　黃郁淇
中　　華　　民　　國　　111 　年　　9 　　月　　13　　日